臺灣高等法院臺南分院刑事判決
                                    109年度上易字第442號
上  訴  人
即  被  告  黃瓊花



上列上訴人即被告因詐欺案件，不服臺灣臺南地方法院109年度
易字第503號中華民國109年6月23日第一審判決（起訴案號：臺
灣臺南地方檢察署108年度調偵字第1679號），提起上訴，本院
判決如下：
    主  文
原判決撤銷。
黃瓊花犯詐欺取財罪，處有期徒刑捌月。未扣案之犯罪所得新臺
幣肆拾陸萬肆仟元沒收，於全部或一部不能沒收或不宜執行沒收
時，追徵其價額。
    事  實
一、黃瓊花原係○○○○保險股份有限公司(下稱○○○○公司)之保險業
    務員，惟已於民國00年間離職，其明知並無為劉秀美辦理投
    保事宜之真意，竟意圖為自己不法之所有，基於詐欺取財之
    犯意，於105年9月22日向劉秀美佯稱：可為其辦理○○○○公司
    一年期保險專案，一年到期可領3%之利息云云，使劉秀美誤
    信為真，陷於錯誤而同意投保，並依指示將新臺幣(下同)50
    萬元轉帳匯入黃瓊花所有郵局帳號00000000000000號帳戶（
    下稱郵局帳戶）。且於106年9月28日即一年到期後，黃瓊花
    為掩飾上開犯行，假藉○○○○公司給付保險利息名義，匯款1
    萬5,000元至劉秀美所有元大銀行帳戶內，使劉秀美信以為
    真而同意續保一年。嗣於107年10月間即二年期滿，劉秀美
    欲取回保險款項時，黃瓊花藉詞未能歸還，劉秀美察覺有異
    ，始循線查悉上情。
二、案經劉秀美告訴暨臺南市政府警察局第一分局報請臺灣臺南
    地方檢察署檢察官偵查起訴。
    理  由
一、按被告以外之人於審判外之陳述，雖不符刑事訴訟法第159
    條之1至第159條之4之規定，然經當事人於審判程序同意作
    為證據，法院審酌該言詞陳述或書面陳述作成時之情況，認
    為適當者，亦得為證據。又當事人、代理人或辯護人於法院
    調查證據時，知有第159條第1項不得為證據之情形，而未於
    言詞辯論終結前聲明異議者，視為有前項之同意，刑事訴訟
    法第159條之5定有明文。立法意旨在於傳聞證據未經當事人
    之反對詰問予以核實，原則上先予排除，惟若當事人已放棄
    反對詰問權，於審判程序中表明同意該等傳聞證據可作為證
    據，或於言詞辯論終結前未聲明異議，基於尊重當事人對傳
    聞證據之處分權，及證據資料愈豐富，愈有助於真實發見之
    理念，且強化言詞辯論主義，使訴訟程序得以順暢進行，上
    開傳聞證據亦均具有證據能力。查本案所引用之相關證據資
    料（詳後引證據），其中各項言詞或書面傳聞證據部分，縱
    無刑事訴訟法第159條之1至第159條之4或其他規定之傳聞證
    據例外情形，然業經本院審理時予以提示並告以要旨，且各
    經檢察官、被告黃瓊花表示意見，當事人已知上述證據乃屬
    傳聞證據，已明示同意作為本案之證據使用（本院卷第61-6
    2、85頁），而本院審酌上開證據資料製作時之情況，無不
    當取供及證明力明顯過低之瑕疵，認以之作為證據應屬適當
    ，揆諸前開規定，應認均有證據能力。
二、前揭犯罪事實，業據被告於原審及本院審理時（原審卷第38
    頁、本院卷第89頁）坦承不諱，核與證人即告訴人劉秀美於
    警詢、偵查時（警卷第9-12頁、臺灣臺南地方檢察署108年
    度他字第1623號卷第9、30、33頁、臺灣臺南地方檢察署108
    年度調偵字第1679號卷《下稱調偵卷》第67-68頁）證述之情
    節相符，且有告訴人之活存匯款50萬之存摺內頁影本1紙（
    警卷第19頁）、告訴人所有元大銀行帳戶106年1月1日至106
    年12月31日客戶往來交易明細表1份（警卷第23頁）、○○○○
    公司臉書專頁之訊息回覆截圖1紙（警卷第43頁）、中華郵
    政股份有限公司109年2月18日儲字第1090038757號函暨檢附
    之被告存簿儲金帳戶之基本資料及歷史交易清單1份（調偵
    卷第57-61頁）、被告與告訴人間107年10月17日至109年1月
    3日之LINE對話截圖1份（調偵卷第73-105頁）附卷可稽。依
    上所述，被告上開任意性自白，核與事實相符，堪信為真實
    。
三、被告雖曾一度辯稱：我一開始是向告訴人借錢，為了處理前
    夫在大陸的稅務問題，並不是向告訴人說要買保險，否則告
    訴人怎會將錢匯到我郵局帳戶。後來因為我前夫未能將錢匯
    回給我，我就欺騙告訴人可將該款項買我們公司○○○○的商品
    ，利率比較高，我也一樣匯利息給告訴人。原審認定的事實
    是不對的，我一開始是借錢，並非以投保的方式來欺騙告訴
    人云云。惟查，證人即告訴人劉秀美於警詢、偵查時證稱：
    於105年9月22日被告說○○○○公司推出一年保期的保險專案，
    一年到期後可領3%利息。我有問被告為何不是匯到○○○○公司
    ，被告說他是○○○○公司的理專，可以幫忙轉成美金，節省手
    續費，所以我才匯款50萬元至被告郵局帳戶。於107年10月
    間，我向被告表示不再續保，被告說他先生在大陸被查稅，
    要保釋金，而挪用我滿期保險金，之後被告說要還錢給我，
    並簽立本票，但都沒有還，後來我去○○○○公司查證，才發現
    被騙。我一開始就說要買保險，被告沒有跟我借過錢等語（
    警卷第9-10頁、調偵卷第67-68頁）。又觀之被告與告訴人
    之LINE對話截圖，被告向告訴人稱：「其實我要告訴你這件
    事情，我還不知道怎麼開口。我老公公司在大陸出事了，需
    要一筆錢，我先用了你的『滿期金』。真的很抱歉，沒有經過
    你同意，就先用了，因為很緊急」、「滿期，是要把保單拿
    回公司的，當下我改成支票是希望拿這支票去跟你借這一筆
    錢，但拿到支票時你不在國內，我自私的想先用了吧，趕快
    補上就好，秀美，我真的沒有想要騙你，只是我不應該沒有
    經過你的同意，做了這樣的事」（調偵卷第73、75頁）等語
    。準此，苟如被告所言一開始是向告訴人借錢，以為處理其
    前夫在大陸稅務的問題云云屬實，則被告焉會向告訴人表示
    ：「我老公公司在大陸出事了，需要一筆錢，我先用了你的
    『滿期金』」，而非稱「因未將錢匯回」，始未能投保？況綜
    觀上開LINE對話內容，全然未提及有所謂「先借錢，後投保
    」之事。由此可知，被告顯非以處理前夫在大陸的稅務問題
    向告訴人借款50萬元，而是自始至終均以投保保險契約為由
    ，向告訴人詐騙一節，應可認定。從而，被告所辯上情，應
    屬事後卸責之詞，不足採信。
四、綜上所述，本件事證明確，被告上開詐欺取財之犯行，已堪
    認定，應依法論科。　　
五、核被告所為，係犯刑法第339條第1項之詐欺取財罪。
六、撤銷改判理由：
  ㈠原審以被告上開詐欺取財之犯行，罪證明確，因予論罪科刑
    ，固非無見。惟按量刑之輕重，應注意刑法第57條各款所定
    科刑時應審酌之一切情狀，以為科刑輕重之標準。查被告於
    本院審理時，再於109年10月6日、11月6日，分別匯予告訴
    人1萬元、1萬元，足認本件應予沒收或追徵之犯罪所得，業
    已減少，是原審量刑時之裁量事項已有所變動。原審「未及
    審酌」上情，致犯罪所得之沒收或追徵過多，並量刑失之過
    重，容有未洽。被告上訴意旨原否認犯罪，雖無理由，惟以
    原審未及審酌上情致量刑過重為由，指摘原判決不當，則非
    無理由，自應由本院將原判決予以撤銷改判，期臻適法。
　㈡爰審酌被告為圖不法利益，竟以詐騙方式使告訴人交付款項
    ，所為誠屬不該。而本案詐騙之金額為50萬元，被告雖與告
    訴人達成調解，有臺南市○○區公所108年10月14日所民政字
    第1080710950號函暨檢附之臺南市○○區○○○○○000○○○○○0000
    號調解筆錄1份（調偵卷第3-5頁）可考，惟被告事後並未依
    調解內容賠償告訴人。兼衡被告終能坦認犯行之犯後態度，
    並已賠償告訴人計3萬6,000元。暨被告自陳高中畢業之智識
    程度，現從事營造廠的內業，月入3萬7,000元，離婚，有2
    名已成年子女，獨居等一切情狀，量處被告有期徒刑八月，
    以示懲儆。
　㈢被告詐欺犯罪所得為50萬元，事後於108年4月1日、12月26日
    、109年4月20日、6月11日、10月6日、11月6日各匯款歸還
    告訴人2,000元、1萬元、2,000元、2,000元、1萬元、1萬元
    ，計3萬6,000元等情，有被告提出之交易清單1紙、匯款單2
    紙、匯款申請書2紙、存摺內頁影本1紙（原審卷第51-57頁
    、本院卷第77、93頁）可按，是扣除上開款項外，被告仍有
    犯罪所得46萬4,000元（50萬元－3萬6,000元＝46萬4,000元）
    ，應依刑法第38條之1第1項前段規定，予以宣告沒收，於全
    部或一部不能沒收或不宜執行沒收時，則依同條第3項規定
    ，追徵其價額。
據上論斷，應依刑事訴訟法第369條第1項前段、第364條、第299
 條第1項前段，刑法第339條第1項、第38條之1第1項前段、第3 
項，刑法施行法第1條之1第1項，判決如主文。
本案經檢察官李佳潔提起公訴，檢察官劉榮堂到庭執行職務。
中　　華　　民　　國　　109 　年　　12　　月　　24　　日
                  刑事第三庭    審判長法　官  陳連發
                                      法　官  何秀燕
                                      法　官  洪榮家
以上正本證明與原本無異。
不得上訴。
　　　　　　　　　　　　　　　　　　　書記官  郭馥萱
中　　華　　民　　國　　109 　年　　12　　月　　24　　日
附錄本案論罪科刑法條全文：
中華民國刑法第339條
意圖為自己或第三人不法之所有，以詐術使人將本人或第三人之
物交付者，處 5 年以下有期徒刑、拘役或科或併科 50 萬元以
下罰金。
以前項方法得財產上不法之利益或使第三人得之者，亦同。
前二項之未遂犯罰之。